臺灣高等法院臺南分院刑事判決
111年度上訴字第1101號
上  訴  人  
即  被  告  蘇亦婷


選任辯護人  蔡昀圻律師（法扶律師）
上列上訴人因傷害案件，不服臺灣雲林地方法院111年度訴字第4
2號中華民國111年7月8日第一審判決（起訴案號：臺灣雲林地方
檢察署110年度偵字第8180號），提起上訴，本院判決如下：
    主  文
上訴駁回。
    事實及理由
一、本院認定之事實、證據及理由，與第一審判決書之記載相同
    ，茲引用之，如附件。
二、被告上訴意旨稱：⑴告訴人對被告有所偏見或因選舉立場與
    被告不同而有所刁難，有誣陷被告之理由，且其針對案發當
    日的情況、時間、先後順序皆與證人朱秀鑾、蘇灯模所述有
    所不同，且指使其配偶到現場毆打被告，然其於警詢中竟稱
    不知其事，可見告訴人之證詞顯有不可信之情形。⑵證人朱
    秀鑾與告訴人同為老人會的幹部，亦陪同告訴人搶被告手上
    的資料，且告訴人之配偶到場毆打被告，其時正與告訴人在
    現場講話，但其於警偵訊時卻稱沒看到被告遭毆打之情，可
    見其有偏袒告訴人夫妻而有不可信的情形。⑶退步言之，告
    訴人於搶被告手上的資料，其亦可能遭被告手中的會員名冊
    不小心劃傷，證人朱秀鑾於原審亦證稱有手揮過去不小心劃
    到等語，原審未審酌此部分，自有未洽。⑷爰提起上訴，請
    求撤銷改為無罪之判決云云。經查：
　㈠被告於上開時間在老人會館，欲參與老人會理監事選舉活動
    ，與告訴人在郵局側門附近發生爭執，嗣告訴人於同日下午
    1時30分至北港醫院急診，經診斷受有上開傷勢之事實，業
    據證人即告訴人、證人朱秀鑾於偵訊時證述在案，且有診斷
    證明書、告訴人之病歷、警方受理各類案件紀錄表可稽（見
    警卷第25頁、第27頁、原審卷第47-65頁），且為被告所不
    爭執，此部分事實，首堪認定。
　㈡證人即告訴人於偵訊時證稱：110年10月7日是口湖老人會選
    舉，我在選舉現場維持秩序，被告不是會員卻一直進去干擾
    選務人員，搶選務人員的名冊，我們有請被告到老人會館外
    面，請她離開投票的場所，但她不想離開。後來我去口湖郵
    局外巡看報到處的時候，被告在那裡先對我說「如果再有人
    去跟我說怎樣，我就要揍死你」，然後就動手用拳頭打我的
    右側臉。當天下午1點半我就到醫院驗傷，驗出頭部外傷跟
    腦震盪，頭部外傷是被告打我嘴角那邊有流血還有右側臉頰
    有瘀青。被告打我時常務監事朱秀鑾有看到等語(見偵卷第5
    3-55頁)，原審審理時證稱：我從3年前開始到110年11月中
    左右，在口湖鄉老人會擔任總幹事兼會計。110年10月7日大
    概11點多左右，老人會辦理理事長交接選舉，被告多次攪亂
    選舉，不斷搶工作人員的手冊、名單、甚至選票，我要維持
    秩序，請被告出去她很不願意，可能因為這樣不開心，我請
    她出來之後，我就走出去，後來我跟被告在郵局旁廟前廣場
    遇到，我們當天在那邊有搭棚子，被告很生氣的對我說如果
    有人再講她怎麼樣怎麼樣，她就要打我，講完她就真的揮拳
    打我右臉頰，我跟被告是站對面，朱秀鑾有看見，甚至旁邊
    大家都知道我被她打。我被打完當下覺得頭很暈，而且嘴角
    有咬到有流血。之後有人通知我先生，我先生打電話問我是
    不是被打，當時我在哭，我說對，後來我先生有與被告發生
    衝突等語(見原審卷第219-233頁)。
　㈢證人朱秀鑾於偵訊時證稱：我是口湖鄉老人會的常務監事，
    我不知道被告110年10月7日為何要去現場，她不是會員，她
    進去就一直鬧。同日早上11點40分左右，我看到被告跟告訴
    人從老人會館走出來，當時我去勸被告不要繼續鬧下去，勸
    完之後，在口湖郵局旁的空地，那邊是報到處有排桌子，我
    聽到被告跟告訴人講說如果再有人去跟我說怎樣，我就要揍
    死你，被告講完這句話之後就直接出拳揍告訴人臉頰，被告
    是用右手，我看到告訴人臉上嘴角有流血等語(見偵卷第57-
    59頁)，原審審理時證稱：110年10月7日進行老人會幹部改
    選，我是口湖老人會常務監事，我當時有去，告訴人是老人
    會會計也是總幹事，被告不是工作人員，我們有說妳不是工
    作人員不要進去。後來我在老人會館外面報到處的地方，看
    到被告從老人會館出來，告訴人從被告旁邊經過，說不要再
    進去，被告說你再說我就揍妳，被告右手就揍過去，告訴人
    一直哭，告訴人有受傷，我看到有一點紅紅腫腫的，我忘記
    告訴人嘴角有沒有流血，告訴人有去看醫生等語(見原審卷
    第233-241頁)。
  ㈣告訴人就案發當天因選務問題與被告發生爭執，之後在口湖
    郵局旁，被告稱如果再有人說她怎樣，就要打告訴人，隨後
    出拳毆打告訴人右臉等情節，歷次證述均屬一致，無明顯瑕
    疵可指。又朱秀鑾證稱其目擊被告在上開地點以右手出拳揍
    告訴人臉部，告訴人因此受傷之事實，前後證述之主要情節
    大致相符，證人朱秀鑾非本案衝突事件之當事人，與被告、
    告訴人無利害關係，當無冒著偽證罪之處罰而設詞誣陷被告
    之必要，且核其證詞亦與客觀情狀相符（如蘇灯模所述告訴
    人當時有點啜泣，嘴角有點紅紅等），是其證述自屬可信。
    從而，朱秀鑾證述之情節核與告訴人所指吻合，足證告訴人
    指證非虛。再被告自陳為右撇子(見原審卷第236頁)，則朱
    秀鑾證稱被告使用右手出拳，即是使用其慣用手，符合常情
    ，另被告右手出拳是否會造成告訴人右臉受傷，與被告、告
    訴人案發時站位、被告是正向或反向出手、告訴人是否閃避
    有關，尚不得謂右拳即無法打到右臉。故被告係以右手出拳
    毆打告訴人右臉頰，應堪認定。
  ㈤另證人蘇灯模於原審審理時亦證稱：110年10月7日老人會舉
    辦理監事選舉，我在老人會館門口跟理事林金鐘、蔡次郎聊
    天，被告、告訴人、朱秀鑾過來陳述說被告、告訴人怎麼爭
    吵，告訴人說被告揍了她1拳，還有搶東西。(問：當下邱鈺
    嵐有哭嗎？)告訴人稍微有點啜泣，嘴角有點紅紅。我罵被
    告為什麼亂打人，被告說她沒有做，或許是搶東西的時候用
    書本刮到，後來被告、告訴人就在那裡發誓等語明確(見原
    審卷第241-245頁)。其證稱告訴人於事發後嘴角有傷勢，並
    有哭泣之情緒反應等節，可資補強告訴人之證述。佐以告訴
    人於案發後隨即於同日下午1時30分前往醫院急診，經診斷
    受有上開傷勢，有前開診斷證明書、病歷各1份在卷可參，
    告訴人經診斷之傷勢、部位亦與告訴人證述遭毆打部位及所
    受傷勢相符合。綜上各節，足認被告有於上開時間、地點，
    徒手毆打告訴人右臉頰1拳，並致告訴人受有頭部外傷(含下
    唇咬傷)、腦震盪等傷害。
  ㈥辯護人雖稱告訴人所述案發流程及時間與朱秀鑾、蘇灯模所
    述案發流程及時間相差甚遠，告訴人就被告以右手或左手毆
    打皆無法說明清楚，告訴人、朱秀鑾證詞顯不可信云云。惟
    告訴人、朱秀鑾就110年10月7日上午11時許，被告先與告訴
    人因選務發生爭執後，毆打告訴人之主要情節，證述一致，
    並無出入。至於告訴人、朱秀鑾、蘇灯模就案發詳細流程、
    確切時間，縱稍有未盡一致之處，然此等僅細節性事項，以
    及告訴人就被告係使用左手或右手毆打於審判中稱不記得，
    可能因事隔已久而記憶淡忘所致，不能以此逕認告訴人、朱
    秀鑾證稱被告毆打告訴人乙情不可採信。辯護人另稱告訴人
    知悉被告對告訴人配偶林志偉提出刑事告訴，為報復被告，
    故謊稱遭被告毆打提出本案刑事告訴云云。惟辯護人之主張
    與前揭證人所證已有不符，且林志偉固因於同日傷害被告，
    經原審法院判處有期徒刑4月確定在案，有原審法院111年度
    港簡字第19號判決存卷可查，然依告訴人所證，林志偉係聽
    聞告訴人遭被告毆打後，始前往老人會館，堪認林志偉係因
    聽聞妻子即告訴人遭被告毆打始為報復被告之舉，反而足以
    佐證告訴人所述有據，辯護人就其主張亦未提出相關證據以
    實其說，純屬臆測之詞，自不足採。
  ㈦證人陳春蘭、陳卉蓁、洪玉卿於本院審理時固證稱：沒看到
    被告毆打告訴人乙節（見本院卷第158頁、第163頁、第170
    頁），惟證人陳春蘭證稱：當時真的很忙，要核身分證，都
    沒有時間，我們5個人非常忙，做不來；我埋頭苦幹，一直
    核身分證，老人會的人一直進來，我都沒有抬頭看，我們好
    多人都很忙；我只知道她們2、3個人在嘰嘰呱呱，吵什麼我
    不知道，我沒時間管，我只有抬頭看一下而已，後來我就趕
    快做我的事等語（見本院卷第157-159頁）；證人陳卉蓁證
    稱：當時我們忙核對票，我們聽到爭吵聲，人之常情會抬頭
    看一下，告訴人在哭，她說：「妳怎麼打我」，我沒看到打
    ，因為我們很忙，我們在做我們自己的事情；當時告訴人哭
    說被告打她還是怎樣，她有比她的臉頰被打等語（見本院卷
    第163-164頁）；證人洪玉卿證稱：我沒看到被告用手打告
    訴人，我在做事，離他們很遠，我沒有看到打人是因為我在
    忙工作，沒有注意去看，我工作不能離開現場，我有聽到有
    人在哭，但我不知道是何人在哭，那天我跟陳春蘭、陳卉蓁
    都很忙等語明確（見本院卷第169-172頁）。按上開3位證人
    當時埋頭苦幹忙著老人會的選務工作，是其等未能目睹被告
    出拳毆打告訴人，核與常情無違，反觀其等有聽到被告與告
    訴人發生爭吵，則被告即有傷害之動機。參以證人陳卉蓁證
    述其有聽到告訴人在哭，且告訴人當場有說被告打其臉頰；
    另證人洪玉卿亦證稱當時確實有人哭等情，益見告訴人之指
    證與事實相符，上開證人所述不僅無法為被告有利的證明，
    反而可以補強告訴人指述之真實性。
　㈧辯護人另以：告訴人搶被告手上的資料，於雙方衝突中，其
    亦可能遭被告手中的會員名冊劃傷，且證人朱秀鑾於原審亦
    證稱係手揮過去不小心劃到，原審未予審酌自有未洽云云。
    惟查，證人朱秀鑾於偵訊及原審審理時均明確證述被告對告
    訴人說「妳再說我就揍妳」，被告右手就揍過去，告訴人一
    直哭，告訴人有受傷等情，已如上述，是證人朱秀鑾並未於
    原審證稱係手揮過去不小心劃到之情；再者，依告訴人的診
    斷證明書及病歷所載，告訴人係受有頭部外傷（含下唇咬傷
    ）、腦震盪等傷害，此顯非遭到不小心劃傷所應有之現象，
    是辯護人此部分的主張，顯屬無據而不可取。
三、綜上，被告上開所辯各情，顯為卸責之詞，不足採信。從而
    ，原審以被告罪證明確，因而適用刑法第277條第1項、第41
    條第1項前段之規定，論以普通傷害罪，並以其責任為基礎
    ，審酌被告素行、犯罪動機、目的、及使用的手段、告訴人
    所受的傷勢、其為高中畢業之智識程度、育有1女，目前無
    工作，為中低收入戶之家庭、生活、經濟狀況及其否認犯罪
    ，且未與告訴人進行調解之犯後態度等一切情狀，量處有期
    徒刑4月，並諭知易科罰金之折算標準，本院核其認事用法
    並無不當，量刑亦稱允洽，被告提起上訴否認犯罪，請求撤
    銷改判，為無理由，應予駁回。
據上論結，應依刑事訴訟法第368條、第373條，判決如主文。
本案經檢察官李松諺提起公訴、檢察官黃朝貴到庭執行職務。　
中　　華　　民　　國　　111 　年　　12　　月　　8　　 日
                  刑事第六庭    審判長法　官  吳勇輝
                                      法　官  包梅真
                                      法　官  黃國永
以上正本證明與原本無異。
如不服本判決應於收受送達後20日內向本院提出上訴書狀，其未
敘述上訴理由者，並得於提起上訴後20日內向本院補提理由書（
均須按他造當事人之人數附繕本）「切勿逕送上級法院」。
　　　　　　　　　　　　　　　　　　　書記官  葉宥鈞
中　　華　　民　　國　　111 　年　　12　　月　　8 　　日
附錄本案論罪科刑法條全文：
中華民國刑法第277條
傷害人之身體或健康者，處5年以下有期徒刑、拘役或50萬元以
下罰金。
犯前項之罪，因而致人於死者，處無期徒刑或7年以上有期徒刑
；致重傷者，處3年以上10年以下有期徒刑。